# chapter8
正しい答えの与えられた訓練データから学習するのは教師あり学習  
データにおける構造を見つけるにあたって本当のパターンをうまく見つけられたかという信号を使っている

うまくいってるかどうかの答えを使わずに答えを見つけるのが教師なし学習  
大量に列のあるテーブルをより少ない列に次元縮退させるなど

列数があまりにも多すぎると次元縮退によってデータセットが理解しやすくなる  
多くの列を単一の行で置き換えてしまうと情報は失われてしまうが、  
理解しやすさのメリットは新しいデータセットを調べるときには重要

## 主成分分析(PCA)
株式データでは実際には25列あり、全体を理解するには列が多すぎる  
全体を要約した列を一つだけ作りたい場合には主成分分析(principal components analysis:PCA)が使える

PCAでは生のデータをの情報をどれだけ含んでいるかに基づいて新たに元データと同じ数だけ列を作る  
新しいデータの最初の列は第一主成分(または主成分)とよばれ、  
データセット全体構造の大部分を含んだ情報となることが多い

PCAはデータセットの列の間に強い相関があるほど有効  
相関のある列同士を説明するための隠れたパターンを含んだ単一の列に置き換えるため

PCAの動作をみるためにデータを読み込む
```{r}
prices <- read.csv("data/stock_prices.csv")
prices[1, ]

# lubridateパッケージのymd関数を使って日付を変換
# POSIXct型に変換される
library("lubridate")
prices <- transform(prices, Date = ymd(Date))

# reshapeパッケージのcast関数を使って
# 行:Date, 列:Stock, 値:Closeに変換
library("reshape")
date.stock.matrix <- cast(prices, Date ~ Stock, value = "Close")

# データの一部が欠損している不完全な項目を削除
prices <- subset(prices, Date != ymd("2002-02-01"))
prices <- subset(prices, Stock != "DDR")
# 再度castしなおす
date.stock.matrix <- cast(prices, Date ~ Stock, value = "Close")

head(date.stock.matrix)
```

行列の全ての数値列間での相関を求めることで、
* 相関の平均
* 低い相関が起こる頻度

の感覚をつかむ
```{r}
# 日付情報である最初の列以外の相関行列
cor.matrix <- cor(date.stock.matrix[, 2:ncol(date.stock.matrix)])
# plotのためvectorに変換
correlations <- as.numeric(cor.matrix)

library("ggplot2")
ggplot(data.frame(correlations = correlations), aes(x = correlations, fill = 1)) +
  geom_density() +
  theme_bw() +
  theme(legend.position = "none")
```
大部分の相関は正の値になっているため、PCAがうまく行きそうな例

princompを使ってPCAを実行
```{r}
pca <- princomp(date.stock.matrix[, 2:ncol(date.stock.matrix)])
pca
```
データセットの分散のうちどれくらいがそれぞれの主成分で説明できているかの標準偏差  
第一主成分が分散の29%、第二主成分が20%...となる

loadings(負荷)をみることで第一主成分を詳しくみることができる  
各成分が各列にどのくらい重みを持つかを表している

loadingsはprincompのloadings要素から取得できる  
各列が各要素にどの程度含まれているか、要素数x要素数の行列で得られる

第一主成分の負荷を取得
```{r}
# loadingsの第1列を指定して第一主成分の値のみを取得
principal.component <- pca$loadings[, 1]
# 数値に変換することで値のみを取得
loadings <- as.numeric(principal.component)

ggplot(data.frame(loading = loadings), aes(x = loading, fill = 1)) +
  geom_density() +
  theme_bw() +
  theme(legend.position = "none")
```
ほとんどが負の値であり、疑わしい点があるが、これ自体は簡単に直せるもの

predictを利用して第一主成分からデータセットを1行で要約
```{r}
# 各値における各成分の方向での値をpredictで予測
# 第1列を指定する個tで第一主成分のもののみを取得している
market.index <- predict(pca)[, 1]

# ダウ平均株価(Dow Jones Index)を指標として結果が良いかを判断する
# 株価市場の指標はこれ以外にも複数ある
dji.prices <- read.csv("data/DJI.csv")
# 日付を変換
dji.prices <- transform(dji.prices, Date = ymd(Date))

# 今回の対象となる期間のみを取り出す
dji.prices <- subset(dji.prices, Date > ymd("2001-12-31"))
dji.prices <- subset(dji.prices, Date != ymd("2002-02-01"))

# 今回必要な日ごとの終値のみを取得する
# 元のデータセットと並び順をあわせるため、逆順に変換
dji <- rev(dji.prices$Close)
dates <- rev(dji.prices$Date)

# 日付ごとにDJIと第一主成分を結合
comparison <- data.frame(Date = dates, MarketIndex = market.index, DJI = dji)
# 相関をプロット
ggplot(comparison, aes(x = MarketIndex, y = DJI)) +
  geom_point() +
  geom_smooth(method = "lm", se = F) + 
  theme_bw()

# 負の相関となってしまっているため、第一主成分の符号を反転
comparison <- transform(comparison, MarketIndex = -1 * MarketIndex)
ggplot(comparison, aes(x = MarketIndex, y = DJI)) +
  geom_point() +
  geom_smooth(method = "lm", se = F) + 
  theme_bw()
```
主成分分析による自作の指標とDJIはよく当てはまっている

時間軸上でみたときの指標の比較
```{r}
# id.varsで指定した列の値ごとに対応するもう一方の列名をvariable, 値をvalueとして出力
# id.varsはvectorで複数指定できるが、variable, valueは一つの列にしぼれてないとダメ
alt.comparison <- melt(comparison, id.vars = "Date")
head(comparison)
head(alt.comparison)

names(alt.comparison) <- c("Date", "Index", "Price")
# Indexの値ごとにグループ分けしてプロット
ggplot(alt.comparison, aes(x = Date, y = Price, group = Index, color = Index)) +
  geom_point() +
  geom_line() +
  theme_bw()

# 尺度が違いすぎてよくわからないためscale関数で調整
comparison <- transform(comparison, MarketIndex = -scale(MarketIndex), DJI = scale(DJI))
alt.comparison <- melt(comparison, id.vars = "Date")
names(alt.comparison) <- c("Date", "Index", "Price")
p <- ggplot(alt.comparison, aes(x = Date, y = Price, group = Index, color = Index))
p <- p + geom_point()
p <- p + geom_line()
p <- p + theme_bw()
print(p)
```
PCAを使った指標とDJIとよく似ている  
PCAのみをつかった指標で株式全体のパフォーマンスを表現できるように設計された指標と似たものが作れる

PCAはそれ自体で何かを予測しようとしているわけではない時でも、  
データセットを単純化して構造を発見するのに役立てることができる

関連項目としてPCAがうまく行かない環境でも代替として使うことができる、
独立成分分析(ICA)がある